【裁判字號】    95,上訴,427
【裁判日期】    950331
【裁判案由】    違反毒品危害防制條例
【裁判全文】
臺灣高等法院高雄分院刑事判決         95年度上訴字第427號
上  訴  人  臺灣高雄地方法院檢察署檢察官
被      告  甲○○
                    （另案在臺灣高雄女子監獄執行中）
上列上訴人因被告違反毒品危害防制條例案件，不服臺灣高雄地
方法院94年度訴字第3793號中華民國95年1 月27日第一審判決（
起訴案號：臺灣高雄地方法院檢察署94年度毒偵字第8020號、同
署94年度毒偵字第9048號），提起上訴，本院判決如下：
    主  文
原判決關於連續施用第一級毒品暨定應執行刑部分均撤銷。
甲○○連續施用第一級毒品，累犯，處有期徒刑壹年。扣案海洛
因貳包（不含包裝袋，合計淨重為零點零柒公克）、殘有海洛因
之夾鏈袋壹個、殘有海洛因之注射針筒參支，均沒收銷燬之；扣
案包裝袋貳個，沒收之。
    事  實
一、甲○○前因毒品危害防制條例案件，於民國91年12月8 日，
    經臺灣高雄地方法院以91年度訴字第1785號判決判處有期徒
    刑8 月確定，93年6 月11日縮短刑期執行完畢出監。
二、甲○○曾因施用毒品案件，經臺灣高雄地方法院以89年毒聲
    字第3526號裁定送觀察勒戒後，認有繼續施用毒品傾向，復
    以89年毒聲字第4080號裁定送強制戒治，俟經停止戒治程序
    （該院89年度毒聲字第7675號），至90年5 月23日交付保護
    管束期滿止，因未撤銷停止戒治，強制戒治視為執行完畢，
    於90年6 月1 日經臺灣高雄地方法院檢察署檢察官以90 年
    度戒毒偵字第676 號處分書為不起訴處分。詎仍不知戒絕，
    於強制戒治視為執行完畢後（90年5 月23日）5 年內，基於
    施用第一級毒品海洛因之概括犯意，自94年8 月間某日起至
    94年12月31日17時40分許回溯24小時內之某時，在高雄市○
    ○路與北斗街口之公園廁所內等處或其他隱蔽處，以將第一
    級毒品海洛因置於注射針筒內，再以水稀釋後注射之方式，
    平均每2 日施用第一級毒品海洛因1 次，連續施用第一級毒
    品海洛因多次。嗣於 (一)94 年9 月19日上午11時許，在高
    雄市○○區○○路31號前，為警查獲，並扣得第一級毒品海
    洛因2 包（不含包裝袋，合計淨重0.07公克）、及甲○○所
    有供施用第一級毒品包裝海洛因毒品所用之包裝袋2 個、殘
    有海洛因之注射針筒3 支。 (二)94 年12月1 日19時50分許
    ，在高雄市○○區○○路、大勇路口，為警查獲，並扣得殘
    有海洛因之夾鏈袋1 個。 (三)94 年12月31日17時40分許，
    在高雄市前金區○○○街、自強一路口，為警查獲，經分別
    採集其尿液送驗後，查知上情。
三、案經高雄市政府警察局暨高雄市政府警察局新興分局報告臺
    灣高雄地方法院檢察署檢察官偵查起訴及移送併案審理。
    理  由
一、上揭自94年8 月間某日起至94年12月1 日18時許施用第一級
    毒品海洛因之犯罪事實，業據被上訴人即被告（以下簡稱被
    告）甲○○於原審、本院審理時坦白承認（詳原審卷第69頁
    、第71頁、本院卷第34頁）。被告雖否認有於94年12月31日
    17時40分許回溯24小時內之某時施用第一級毒品海洛因，辯
    稱那時候已經戒了云云。
二、經查，被告3 次被查獲後，經採集其尿液送高雄市立凱旋醫
    院鑑驗，結果均呈嗎啡陽性反應（均以GC/MS 方式檢驗），
    有高雄市立凱旋醫院94年9 月26日、94年12月12日、95年1
    月9 日之濫用藥物尿液檢驗報告附卷可參（詳94年度毒偵字
    第8020號偵查卷第20頁、95年毒偵字第1363號警卷第50-51
    頁、原審卷第51頁）。另扣案之粉末2 包（不含包裝袋）、
    似殘有海洛因之夾鏈袋1 個、殘有海洛因之注射針筒3 支，
    經送驗後，確含有海洛因成分，亦有法務部調查局94年12月
    15日調科壹字第220021779 號鑑定通知書、高雄醫學大學附
    設中和紀念醫院94年11月22日、95年1 月10日檢驗報告附卷
    （詳本院卷第16頁至第18頁、第22頁、第37頁）可參。爰審
    酌（一）氣相層析質譜儀（GC／MS）乃目前就藥物篩檢結果
    必須進一步確認時最常採用之確認方法，因此在良好的操作
    條件之下，以氣象層析質譜儀作藥物及其代謝物之定性及定
    量分析，幾乎不會有偽陽性反應產生，業經行政院國軍退除
    役官輔導委員會台北榮民總醫院於83年4 月7 日以（83）北
    總內字第03059 號函示明確。（二）又海洛因係嗎啡經化學
    合成之半人工合成品，毒性倍於嗎啡，其經吸食或施打入人
    體，經新陳代謝作用又分解成嗎啡，故海洛因在進入人體後
    ，均以嗎啡型態排於尿液中，故於吸食或施打海洛因者尿液
    中，可檢出嗎啡陽性反應，業經憲兵司令部80年5 月7 日以
    （80）鑑驗字第1746號函示明確。從而，被告尿液經以氣相
    層析質譜儀鑑驗後，結果呈嗎啡命陽性反應，已如前述，是
    依前開函示意旨，被告應有施用第一級毒品海洛因多次之犯
    行，所辯已經戒除云云，不足採信。其犯行均堪認定。
三、論罪科刑部分：
  (一)按犯毒品危害防制條例第10條之罪，經觀察勒戒後，認有
    繼續施用毒品之傾向者，應由檢察官聲請法院裁定令入戒治
    處所施以強制戒治，強制戒治期滿，應由檢察官為不起訴處
    分。經強制戒治執行完畢釋放後，5 年內再犯第10條之罪，
    依92年1 月9 日修正施行之毒品危害防制條例第23條第2 項
    規定意旨，應由檢察官偵查起訴。被告曾因施用毒品案件，
    經臺灣高雄地方法院以89年毒聲字第3526號裁定送觀察勒戒
    後，認有繼續施用毒品傾向，復由臺灣高雄地方法院以89年
    毒聲字第4080號裁定送強制戒治，俟經停止戒治程序，至90
    年5 月23日交付保護管束期滿止，因未撤銷停止戒治程序，
    強制戒治視為執行完畢，於90年6 月1 日經臺灣高雄地方法
    院檢察署檢察官以90年度戒毒偵字第676 號處分書為不起訴
    處分等情，有臺灣高雄地方法院檢察署刑案資料查註紀錄表
    、臺灣高等法院被告前案紀錄表及臺灣高雄地方法院被告院
    內索引卡紀錄表可證。又因被告於強制戒治視為執行完畢後
    （90年6 月1 日），5 年內再犯本件毒品危害防制條例第10
    條之罪，是依前開說明，自應依法論科。
  (二)另海洛因為毒品危害防制條例所稱之第一級毒品毒品，此
      觀諸該條例第2 條第2 項第1 款甚明，被告施用上開毒品
      ，核其所為，係違反毒品危害防制條例第10條第1 項施用
      第一級毒品罪。被告施用海洛因多次，時間緊接，方法相
      同，所犯又係構要件相同之罪名，顯基於概括之犯意反覆
      為之，應依連續犯之規定論以一罪，並依法加重刑。被告
      施用第一級毒品前持有第一級毒品之行為，本應論以持有
      之罪，惟各該次持有毒品之低度行為均為其後施用毒品之
      高度行為所吸收，不另論罪。再者，被告前因毒品危害防
      制條例案件，於91 年12 月8 日，經臺灣高雄地方法院以
      91年度訴字第1785號判決判處有期徒刑8 月確定，於93年
      6 月11日縮短刑期執行完畢出監之事實，有前開前案紀錄
      表在卷足憑，其受有期徒刑執行完畢後，5 年內再分別犯
      有期徒刑以上之本罪，均為累犯，應依刑法第47條之規定
      ，加重其刑，爰依法遞加之。移送併辦部分（95年度毒偵
      字第1363號），即被告於94年12月31日採尿時回溯24小時
      內某時（不含公權力拘束期間）之施用毒品海洛因犯行雖
      未據檢察官提起公訴，惟此部分與前開起訴論罪部分具有
      連續犯之裁判上一罪關係，為起訴效力所及，本院自應併
      予審究，附此敘明。
四、原審據以論處被告罪刑，固非無見；惟查：被告於94年12月
    31日17時40分許回溯24小時內之某時之施用第一級毒品海洛
    因犯行，與檢察官起訴經原審判決有罪部分，有連續犯之裁
    判上一罪關係，原審未及審酌，自有未合。檢察官以尚有前
    開併案部分犯行原審未及審酌為由提起上訴，為有理由，自
    應由本院將原判決撤銷改判。審酌被告前因施用毒品案件，
    經觀察勒戒及強制戒治後，仍未能徹底戒絕毒癮，再度施用
    毒品，且於審理中復為警查獲，顯見其無戒毒悔改之意，又
    其施用足以導致精神障礙、性格異常，甚至造成生命危險，
    惟乃戕害一己之身體健康，所為尚未害及他人，及犯後坦承
    犯行態度良好等一切情狀，量處如主文第2 項所示之刑，以
    資懲儆。
五、扣案如主文所示海洛因2 包（不含包裝袋），經送驗後，確
    含有海洛因成分，有法務部調查局前開鑑定書可參，因係屬
    毒品，爰依毒品危害防制條例第18條第1 項前段，宣告沒收
    銷燬之【海洛因送驗如有耗損，因已滅失，爰不沒收銷燬之
    】。另包裝袋2 個部分，因法務部調查局已就毒品、包裝袋
    分開秤重，則包裝袋即無與毒品難以析離之情形，自不得以
    無法析離之理由，將之視為毒品，而併宣告沒收銷燬之，惟
    因該包裝袋係被告所有，且便於包裝毒品，防止毒品逸散，
    為供施用毒品所用之物，應依刑法第38條第1 項第2 款規定
    ，宣告沒收之。而殘有海洛因之夾鏈袋1 個部分，因鑑定機
    關未就毒品、夾鏈袋分開秤重，則夾鏈袋即與毒品難以析離
    ，應一體視為毒品，而依毒品危害防制條例第18條第1 項前
    段規定，併宣告沒收銷燬之。再者，扣案殘有海洛因注射針
    筒3 支，經送驗後，確含有海洛因成分，有高雄醫學大學附
    設中和紀念醫院前開檢驗報告可稽，因鑑定機關未就毒品分
    開秤重，則上開毒品即與毒品難以析離，應一體視為毒品，
    而依毒品危害防制條例第18條第1 項前段規定，併宣告沒收
    銷燬之。
六、被告施用第二級毒品安非他命之部分，已據原審判決確定，
    附此說明。
據上論結，應依刑事訴訟法第369 條第1 項前段、第364 條、第
299 條第1 項前段，毒品危害防制條例第10條第1 項、第18 條
第1 項前段，刑法第11條、56條、第47條、第38條第1 項第2款
，判決如主文。
本案經檢察官邱榮藏到庭執行職務。
中    華    民    國    95    年    3     月    31    日
                  刑事第八庭    審判長法  官  李炫德
                                      法  官  李淑惠
                                      法  官  簡志瑩
以上正本證明與原本無異。
如不服本判決應於收受本判決後10日內向本院提出上訴書狀，其
未敘述上訴理由者，並得於提起上訴後10日內向本院補提理由書
狀（均須按他造當事人之人數附繕本）「切勿逕送上級法院」。
中    華    民    國    95    年    3     月    31    日
                                      書記官  白  蘭
附錄法條:毒品危害防制條例第10條第1項
施用第一級毒品者，處 6 月以上 5 年以下有期徒刑。


司法院資訊處製作；財團法人民間司法改革基金會備份。
